【裁判字號】    96,訴,977
【裁判日期】    970826
【裁判案由】    貪污治罪條例
【裁判全文】
臺灣彰化地方法院刑事判決               96年度訴字第977號
公  訴  人  臺灣彰化地方法院檢察署檢察官
被      告  丙○○
            己○○
上列被告等因違反貪污治罪條例等案件，經檢察官提起公訴（九
十六年度偵字第四七○九、四九五一號），本院依簡式審判程序
判決如下：
    主  文
丙○○共同意圖營利，聚眾賭博，處有期徒刑陸月，減為有期徒
刑月，如易科罰金，以新臺幣壹仟元折算壹日，扣案如附表所
示之物均沒收。
己○○在公眾得出入之場所賭博財物，處罰金新臺幣萬元，減
為罰金新臺幣壹萬伍仟元，如易服勞役，以新臺幣壹仟元折算壹
日。
    事  實
一、丁○○（業已審結）基於意圖營利，供給賭博場所、聚眾賭
    博，以及在公眾得出入之場所賭博之單一犯意，自民國九十
    五年二月起，在其位於彰化縣溪湖鎮○○路一一七號前居所
    內，經營職棒簽賭，另僱用具有犯意聯絡之丙○○、甲○○
    （業已審結），由丙○○負責接聽賭客之簽賭電話及向賭客
    收取簽賭金，甲○○則擔任丁○○之司機及向賭客收取簽賭
    金。其經營方式，係由丁○○先匯款至具有犯意聯絡、架設
    職棒簽賭網站之真實姓名年籍不詳之成年人所指定之國外帳
    戶後，該成年人即提供職棒簽賭網站之帳號、密碼，供丁○○在匯款金額內下注簽賭，丁○○再將該帳號、密碼提供給
    不特定之賭客，由賭客自行利用所取得之帳號、密碼，以網
    際網路連線進入該賭博網站之虛擬賭博場所下注簽賭，或由
    不特定之賭客撥打電話給丁○○，告知欲簽賭之金額、對象
    後，再由丁○○、丙○○以網際網路連線進入該賭博網站之
    虛擬賭博場所下注簽賭，而聚集不特定之賭客與上開真實姓
    名年籍不詳之成年人對賭。其賭博方式，則係以美國職業棒
    球或中華職業棒球當天有比賽之隊伍為簽賭對象，依比賽結
    果對照該賭博網站所開出之讓分標準決定輸贏，如賭客下注
    一萬元賭金，簽中者可獲取九千八百五十元之賭金，如未簽
    中，則賭金全歸上開真實姓名年籍之成年人所有，而丁○○
    則由賭客所簽注賭金中，抽取百分之一點五之佣金牟利。嗣
    經法務部調查局彰化縣調查站調查員持本院核發之搜索票，
    於九十六年四月十一日上午十一時五分許，至丁○○上開前
    居所搜索而當場查獲，並扣得丁○○所有、供其經營職棒簽
    賭所用如附表所示之物。
二、乙○○（業已審結）基於意圖營利，供給賭博場所、聚眾賭
    博，以及在公眾得出入之場所賭博之單一犯意，自九十五年
    三月起，在其位於彰化縣溪湖鎮○○里○○○街三號住處，
    經營職棒簽賭，另自九十五年六月起，邀同具有犯意聯絡之
    戊○○（業已審結），在戊○○位於彰化縣埤頭鄉鄉○○村五七號前住所，共同經營職棒簽賭，至九十五年十一月
    間，因經營不善而終止。其賭博方式，係以美國職業棒球或
    中華職業棒球當天有比賽之隊伍為簽賭對象，依比賽結果對
    照賭博網站所開出之讓分標準決定輸贏，由不特定之賭客撥
    打電話給戊○○、乙○○，告知欲簽賭之金額、對象，如賭
    客下注一萬元賭金，簽中者可獲取九千八百五十元之賭金，
    如未簽中，則賭金全歸戊○○、乙○○所有。己○○則基於
    在公眾得出入之場所賭博財物之單一犯意，自九十五年五月
    起至九十六年年初某日止，先後撥打電話給丁○○、戊○○
    、乙○○，以上開賭博方式，下注簽賭中華職業棒球，而分
    別與上開真實姓名年籍之成年人、戊○○、乙○○對賭。
三、案經法務部調查局彰化縣調查站移送臺灣彰化地方法院檢察
    署檢察官偵查起訴。
    理  由
一、按除被告所犯為死刑、無期徒刑、最輕本刑為三年以上有期
    徒刑之罪或高等法院管轄第一審案件者外，於刑事訴訟法第
    二百七十三條第一項程序進行中，被告先就被訴事實為有罪
    之陳述時，審判長得告知被告簡式審判程序之旨，並聽取當
    事人、代理人、辯護人及輔佐人之意見後，裁定進行簡式審
    判程序；除簡式審判程序、簡易程序及第三百七十六條第一
    款、第二款所列之罪之案件外，第一審應行合議審判；刑事
    訴訟法第二百七十三條之一第一項、第二百八十四條之一分
    別定有明文。本件被告丙○○、己○○所犯係死刑、無期徒
    刑、最輕本刑為三年以上有期徒刑或高等法院管轄第一審案
    件以外之罪，且於本院行準備程序時就被訴事實為有罪之陳
    述，經受命法官告知簡式審判程序之旨，並聽取公訴人、被
    告之意見後，本院合議庭認無不得或不宜改依簡式審判程序
    進行之處，經評議結果，裁定改由受命法官獨任行簡式審判
    程序，合先敘明。
二、關於事實欄一所示被告丙○○意圖營利供給賭博場所、意圖
    營利聚眾賭博、在公眾得出入之場所賭博財物部分：
    事實欄一所示之事實，業經被告丙○○於調查員詢問、偵訊
    、本院準備程序及審理時，坦承不諱，核與證人即共同被告
    丁○○、庚○○於偵訊時，證人即共同被告甲○○、己○○
    於調查員詢問、偵訊時，證述之情節相符，並有通訊監察譯
    文一份在卷可稽，以及如附表所示之物扣案為憑，足徵被告
    丙○○之自白確與事實相符。本件事證明確，被告丙○○意
    圖營利供給賭博場所、意圖營利聚眾賭博、在公眾得出入之
    場所賭博財物之犯行，應堪認定。
三、關於事實欄二所示被告己○○在公眾得出入之場所賭博財物
    部分：
    事實欄二所示之事實，迭經被告己○○於調查員詢問、偵訊
    、本院準備程序及審理時，坦承不諱，核與證人即共同被告
    甲○○於調查員詢問時，證人即共同被告丁○○、庚○○於
    偵訊時，證人即共同被告丙○○、戊○○、乙○○於調查員
    詢問、偵訊時，證述之情節相符，並有通訊監察譯文一份在
    卷可稽，足徵被告己○○之自白確與事實相符。本件事證明
    確，被告己○○在公眾得出入之場所賭博財物之犯行，應堪
    認定。
四、論罪科刑理由：
  (一)按電腦網路係可供不特定人得以共見共聞之公共資訊傳輸園
    地，雖其為虛擬空間，但仍須電腦主機等物理上之場所、設
    備方能達其傳輸之功能，在性質上絕非純屬思想之概念空間
    ，亦非物理上絕對不存在之事物，而係已符合在公眾得出入
    場所賭博之犯罪構成要件。而按刑法第二百六十八條規定之
    「聚眾賭博」，係指聚集不特定人參與賭博之行為，且縱未
    於現實上同時糾集多數人於同一處所，而係聚集眾人之財物
    進行賭博者，例如組頭以電話之方式，供人簽賭之行為，亦
    屬之。因此，被告丙○○與共同被告丁○○、甲○○共同基
    於營利之意圖，經營賭博性網站供不特定人簽賭之行為，雖
    採由賭客個別上網簽賭之方式，主持職棒賭博，然待各賭客
    簽賭完畢，化零為整，仍可達成聚集不特定多數人參與賭博
    之目的，與刑法第二百六十八條之意圖營利供給賭博場所罪
    及聚眾賭博罪之構成要件相當。是核被告丙○○所為，係犯
    刑法第二百六十八條前段之意圖營利供給賭博場所罪、同條
    後段之意圖營利聚眾賭博罪、同法第二百六十六條第一項前
    段之在公眾得出入之場所賭博財物罪。被告丙○○與共同被
    告丁○○、甲○○，以及架設職棒簽賭網站之真實姓名年籍
    不詳之成年人間，就上開犯行，具有犯意聯絡及行為分擔，
    為共同正犯。又按刑事法若干犯罪行為態樣，本質上原具有
    反覆、延續實行之特徵，立法時既予特別歸類，定為犯罪構
    成要件之行為要素，則行為人基於概括之犯意，在密切接近
    之一定時、地持續實行之複次行為，倘依社會通念，於客觀
    上認為符合一個反覆、延續性之行為觀念者，於刑法評價上
    ，即應僅成立一罪，學理上所稱「集合犯」之職業性、營業
    性或收集性等具有重複特質之犯罪均屬之，例如經營、從事
    業務、收集、販賣、製造、散布等行為概念者是（最高法院
    九十五年度臺上字第一○七九號判決意旨參照）。是被告丙○○於事實欄一所載期間，基於單一犯意，在密切接近之一
    定時、地持續實行賭博之複次行為，無非執行業務所當然，
    於行為概念上，應認屬集合犯之包括一罪。又被告丙○○以
    一行為同時觸犯在公眾得出入之場所賭博財物罪、意圖營利
    供給賭博場所罪、聚眾賭博罪等三罪名，為想像競合犯，依
    刑法第五十五條規定，應從一情節較重之意圖營利聚眾賭博
    罪處斷。爰審酌被告丙○○經營職棒簽賭，供人簽賭財物，
    助長社會僥倖心理，影響正常之社會經濟活動，然被告丙○○僅係受僱於共同被告丁○○向賭客收取簽賭金，參與程度
    、獲利金額，較諸共同被告丁○○尚屬輕微，及其犯罪之動
    機、目的、手段、參與期間長短、經營規模大小、所獲利益
    多寡，暨犯罪後坦承犯行，態度尚屬良好等一切情狀，量處
    如主文所示之刑。
  (二)關於事實欄二部分：
    核被告己○○所為，係犯刑法第二百六十六條第一項前段之
    在公眾得出入之場所賭博財物罪。又刑事法若干犯罪行為態
    樣，本質上原具有反覆、延續實行之特徵，立法時既予特別
    歸類，定為犯罪構成要件之行為要素，則行為人基於概括之
    犯意，在密切接近之一定時、地持續實行之複次行為，倘依
    社會通念，於客觀上認為符合一個反覆、延續性之行為觀念
    者，於刑法評價上，即應僅成立一罪。學理上所稱「集合犯
    」之職業性、營業性或收集性等具有重複特質之犯罪均屬之
    ，例如經營、從事業務、收集、販賣、製造、散布等行為概
    念者是（最高法院九十五年度臺上字第一○七九號判決意旨
    參照）。被告己○○先後多次賭博之犯行，均係基於單一之
    決意，在密切接近之一定時、地，持續實行賭博之複次行為
    ，依社會客觀通念，堪認符合一個反覆、延續性之行為觀念
    ，在刑法評價上，應僅成立集合犯之包括一罪。爰審酌被告
    己○○身為彰化縣警察局溪湖分局警備隊警員，竟參與職棒
    簽賭，嚴重損害警察形象，及其犯罪之動機、目的、賭博期
    間，暨犯罪後坦承犯行，態度尚屬良好等一切情狀，量處如
    主文所示之刑。
  (三)減刑及易刑處分：
    又中華民國九十六年罪犯減刑條例業於九十六年七月四日公
    布，並於同月十六日施行，依該條例第二條規定，犯罪在九
    十六年四月二十四日以前者，除本條例另有規定外，應予以
    減刑。本件被告丙○○、己○○犯如事實欄一、二所示各罪
    之犯罪時間均在九十六年四月二十四日以前，且其等所犯刑
    法第二百六十六條第一項前段之在公眾得出入之場所賭博財
    物罪、同法第二百六十八條前段之意圖營利供給賭博場所罪
    、同條後段之意圖營利聚眾賭博罪，均非屬該條例第三條所
    列舉不予減刑之罪，爰依中華民國九十六年罪犯減刑條例第
    二條第一項第三款、第七條、第九條規定，各減其宣告刑二
    分之一，並就被告丙○○部分，諭知易科罰金之折算標準；
    就被告己○○部分，諭知易服勞役之折算標準。
  (四)關於事實欄一之沒收部分：
    扣案如附表所示之物，均係共同被告丁○○所有，供其等經
    營職棒簽賭所用之物，爰依刑法第三十八條第一項第二款規
    定，宣告沒收。
據上論斷，應依刑事訴訟法第二百七十三條之一第一項、第二百
九十九條第一項前段，刑法第二十八條、第二百六十六條第一項
前段、第二百六十八條、第五十五條、第四十一條第一項前段、
第四十二條第三項、第三十八條第一項第二款，刑法施行法第一
條之一，中華民國九十六年罪犯減刑條例第二條第一項第三款、
第七條、第九條，判決如主文。
本案經檢察官蔡明達到庭執行職務。
中    華    民    國    97    年    8     月    26    日
                        刑事第六庭    法  官  鄭舜元
以上正本證明與原本無異。
如不服本判決，應於判決送達後10日內，向本院提出上訴書狀，
上訴書狀應「敘述具體上訴理由」，並按他造當事人之人數附繕
本。「切勿逕送上級法院」。
中    華    民    國    97    年    8     月    26    日
                                      書記官  陳秀香
  附表：應沒收之扣案物品
┌──┬───────────────────────┬───────────┐
│編號│物品名稱及數量                                │所有人                │
├──┼───────────────────────┼───────────┤
│一  │電腦主機二臺                                  │丁○○                │
├──┼───────────────────────┼───────────┤
│二  │手提電腦一臺                                  │丁○○                │
└──┴───────────────────────┴───────────┘
附錄：論罪科刑法條：
中華民國刑法第266條
在公共場所或公眾得出入之場所賭博財物者，處1千元以下罰金
。但以供人暫時娛樂之物為賭者，不在此限。
當場賭博之器具與在賭檯或兌換籌碼處之財物，不問屬於犯人與
否，沒收之。
中華民國刑法第268條
意圖營利，供給賭博場所或聚眾賭博者，處3年以下有期徒刑，
得併科3千元以下罰金。


司法院資訊處製作；財團法人民間司法改革基金會備份。
